臺灣高等法院刑事判決
110年度上訴字第3119號
上  訴  人  
即  被  告  盧嘉緯
選任辯護人  林永瀚律師（法扶律師）
上列上訴人因強盜案件，不服臺灣新北地方法院110年度訴字第6
74號，中華民國110年8月25日第一審判決（起訴案號：臺灣新北
地方檢察署110年度偵字第19961號），提起上訴，本院判決如下
：
    主  文
上訴駁回。
    犯罪事實
一、盧嘉緯因缺錢花用，竟意圖為自己不法之所有，基於攜帶兇
    器強盜之犯意，於民國110年5月29日23時19分許，攜帶其所
    有、客觀上可供兇器使用之剪刀1支，在新北市○○區○○路000
    號全家便利商店使用預約計程車服務，俟呂國進駕駛車牌號
    碼000-00號計程車前往搭載，盧嘉緯即坐上該計程車後座，
    指示呂國進先駛至新北市蘆洲區一帶，再駛至○○區○○路0段0
    號00對面時，自後座以左手環抱呂國進頸部，右手則持其所
    攜帶之剪刀架在呂國進頸部致其不能抗拒，並喝令呂國進交
    出財物，經呂國進奮力掙扎，左手掌因此破皮流血（傷害部
    分未據告訴）後，不得不棄車逃離，任由盧嘉緯駛走該車，
    而以前開強暴、脅迫方式，強取該計程車及車上財物（含車
    輛鑰匙1支、三星廠牌行動電話1支、平板電腦1臺、現金新
    臺幣〈下同〉1千元等物）得手，並將前開使用之剪刀丟棄在
    新竹縣湖口鄉交流道附近產業道路上，因遭往來車輛輾壓而
    破壞分解。呂國進逃下車後，旋至新北市○○區○○路0段000號
    「雞肉便當店」，請店員協助報警，經警調閱監視錄影紀錄
    循線追查，於翌（30）日11時20分許，在新竹市○區○○路000
    號0樓停車場尋獲上開計程車，適盧嘉緯返回擬駕駛該車，
    為警逕行拘提，起出其強盜所得之車輛鑰匙1支、三星廠牌
    行動電話1支、平板電腦1臺及花用後所賸餘現金200元（均
    已發還呂國進），並由盧嘉緯帶同警方至新竹縣湖口鄉交流
    道附近產業道路扣得其犯案使用、經車輛輾壓分解後之剪刀
    半邊（其餘部分下落不明），始悉上情。
二、案經呂國進訴由新北市政府警察局三重分局移送臺灣新北地
    方檢察署檢察官偵查起訴。
    理  由
壹、證據能力
    本院認定犯罪事實所憑之供述證據，檢察官、被告及辯護人
    均同意作為本案證據（見本院卷114至117頁），經本院審酌
    各該陳述作成時之情況，認為適當，而其他非供述證據之取
    得程序，並無違法或不當，因認均有證據能力。
貳、實體方面
一、認定犯罪事實所憑之證據及理由
    上開犯罪事實，業據上訴人即被告盧嘉緯於警詢、偵查、原
    審及本院審理時均坦承不諱（見偵卷14至23、91至95頁，原
    審卷97、130頁，本院卷114、149頁），核與證人即告訴人
    呂國進之指訴情節相合（見偵卷25至30頁），且有前述剪刀
    半邊扣案可資佐證，及臺灣新北地方檢察署檢察官拘票（偵
    卷11頁）、新北市政府警察局三重分局扣押筆錄、扣押物品
    目錄表（偵卷35至39、43至47、51至55頁）、告訴人手部受
    傷照片、監視錄影畫面、查獲現場及扣案物照片（偵卷59至
    67頁）、贓物認領保管單（偵卷69頁）、全家便利商店登記
    表（偵卷77頁）、警員職務報告（偵卷75頁）、刑案現場勘
    察報告、勘察採證同意書、證物清單、刑事案件證物採驗紀
    錄表、新北市政府警察局110年7月27日新北警鑑字第110139
    9685號鑑定書（本院卷77至102頁）在卷可稽，足認被告之
    自白與事實相符。本案事證明確，被告犯行堪予認定。
二、論罪
　㈠按刑法強盜罪之使被害人達於「不能抗拒」之程度者，係指
    行為人所施用之方法，在客觀上使被害人處於不能抗拒或難
    於抗拒，致不能保持對財物或財物上利益之現實支配力而言
    ，亦即依行為人行為之強弱程度，綜合當時之具體事實情狀
    ，按多數人之客觀常態，足以抑制被害人之抗拒或使其身體
    上、精神上，處於不能抗拒之狀態為已足，至於被害人實際
    上有無反抗，與本罪之成立並無影響。本案被告於深夜時分
    ，在告訴人所駕駛車輛之狹小空間內，自後座環抱告訴人頸
    部，並持器物（另詳後述）架在告訴人脖子上，無論以其相
    對位置、行為強度、所處時空而言，均足以抑制一般多數人
    ，而達於致使不能抗拒之程度；觀之告訴人奮力掙扎受傷後
    ，僅能棄車逃離之客觀事實，益證其確已不能保持其自己財
    物之現實支配。又被告持以架住告訴人頸部之器物為剪刀1
    支，此據被告供明在卷，並有經車輛輾壓破壞所餘之半邊剪
    刀扣案可憑，已如前述。核該剪刀之刀刃為金屬材質，前端
    尖銳，有扣案剪刀半邊及其照片可憑（見偵卷65、67頁），
    告訴人並於掙扎過程中遭割傷左手（見偵卷59頁），足認其
    可對人之生命、身體造成危害，而屬兇器甚明。
　㈡核被告所為，係犯刑法第328條第1項之強盜罪而有同法第321
    條第1項第3款攜帶兇器之情形，應論以同法第330條第1項之
    攜帶兇器強盜罪。告訴人於強盜過程中，雖受有左手掌破皮
    流血之傷勢（見偵卷59頁），惟屬強暴行為之當然結果，不
    另論罪。
　㈢被告雖以其自始至終均坦承犯行，係因疫情遭資遣，與同居
    人吵架遭趕離住處，致無經濟收入，且無遮風避雨之處，始
    犯本案為由，主張依刑法第59條規定酌減被告之刑。惟按，
    刑法第59條之酌量減輕其刑，必須犯罪另有特殊之原因與環
    境等，在客觀上足以引起一般同情，認為即予宣告法定最低
    度刑猶嫌過重者，始有其適用。是為此項裁量減刑時，必須
    就被告全部犯罪情狀予以審酌在客觀上是否有足以引起社會
    上一般人之同情，而可憫恕之情形，始稱適法。審酌被告正
    值青壯，四肢健全，並無不能以正當方式賺取錢財之情形，
    自難僅因其一時經濟窘迫，即認係出於特殊之原因、環境而
    犯本案，又其於本案中僅因需款花用，即起意隨機選定計程
    車司機為犯案目標，並以剪刀為兇器，強盜告訴人財物，嚴
    重影響社會治安，對他人生命、身體、財產安全造成重大威
    脅，惡性非輕，據此，依其犯罪情節及手段，難認有何在客
    觀上足以引起一般同情而堪可憫恕之特殊原因及環境，依其
    犯罪所展現之法敵對意識及所生危害，較諸攜帶兇器強盜罪
    之法定最低度刑，尚無任何情輕法重或刑罰過苛之疑慮，自
    無刑法第59條之適用餘地。被告上訴意旨，主張依刑法第59
    條規定酌減其刑，難認有據。
三、駁回上訴之理由
　㈠原審以被告犯行事證明確，適用刑法第330條第1項規定，經
    以行為人之責任為基礎，審酌被告之素行狀況、犯罪之動機
    、目的、手段、行為惡害、對於告訴人造成之損害程度、犯
    後自始至終均坦承犯行、並稱有誠意與告訴人和解、惟告訴
    人表明無和解意願，兼衡其教育程度、工作收入情形、家庭
    生活狀況等一切情狀，量處有期徒刑7年2月。並說明：1、
    扣案之剪刀半支，為被告所有，供犯本案加重強盜所用之物
    ，業據其供認不諱，依刑法第38條第2項前段規定宣告沒收
    。該剪刀其餘部分並未扣案，目前下落不明，不予宣告沒收
    ；2、被告實行本案，取得現金並花用8百元，該8百元為其
    犯罪所得，雖未扣案，仍應依刑法第38條之1第1項前段規定
    宣告沒收，並依同條第3項規定諭知於全部或一部不能沒收
    或不宜執行沒收時，追徵其價額。至於被告強盜取得之其餘
    財物，業經警方尋回，並已實際合法發還告訴人，有贓物認
    領保管單可憑（見偵卷69頁），依刑法第38條之1第5 項規
    定不予宣告沒收。經核原判決之認事用法並無違誤，量刑亦
    稱妥適。
　㈡被告提起本件上訴，主張依刑法第59條規定酌減其刑，難認
    有據，業經本院論述如上。另上訴意旨請求從輕量刑云云，
    惟按刑之量定，係實體法賦予法院得自由裁量之事項，倘其
    量刑已以行為人之行為罪責為基礎，並斟酌刑法第57條各款
    所列情狀，在法定刑度內，酌量科刑，如無偏執一端，致明
    顯失出失入情形，即不得遽指為不當或違法。本案被告所犯
    之攜帶兇器強盜罪，法定刑為7年以上有期徒刑，原審敘明
    其所審酌之上述一切情狀，判處有期徒刑7年2月，已近法定
    最低度刑，難認有何量刑過重、違反罪刑相當原則等情事。
    上訴意旨所舉被告之素行狀況、犯罪之動機、犯後態度等節
    ，亦經原判決列為量刑審酌因素，並無漏論。被告仍執前詞
    ，提起本件上訴，為無理由，應予駁回。
據上論斷，應依刑事訴訟法第368條，判決如主文。
本案經檢察官黃孟珊提起公訴，檢察官董怡臻到庭執行職務。
中　　華　　民　　國　　110 　年　　12　　月　　16　　日
              　　刑事第六庭    審判長法　官  劉方慈
                                      法　官  許曉微
                                      法　官  朱嘉川
以上正本證明與原本無異。
如不服本判決，應於收受送達後20日內向本院提出上訴書狀，其
未敘述上訴之理由者並得於提起上訴後20日內向本院補提理由書
（均須按他造當事人之人數附繕本）「切勿逕送上級法院」。
                                      書記官  尤朝松
中　　華　　民　　國　　110 　年　　12　　月　　16　　日
附錄本案論罪科刑法條全文
中華民國刑法第330條
犯強盜罪而有第321條第1項各款情形之一者，處7年以上有期徒
刑。
前項之未遂犯罰之。